【裁判字號】    95,上易,1657
【裁判日期】    950922
【裁判案由】    毒品危害防制條例
【裁判全文】
臺灣高等法院刑事判決                95年度上易字第1657號
上  訴  人
即  被  告  甲○○
上列上訴人因毒品危害防制條例案件，不服臺灣士林地方法院95
年度易字第513號，中華民國95年6月30日第一審判決（起訴案號
：臺灣士林地方法院檢察署95年度毒偵字第410號暨移請併案審
理案號：臺灣士林地方法院檢察署95年度毒偵字第1051號），提
起上訴，審理中另請求併案審理（臺灣士林地方法院檢察95毒偵
1440字第22688號），本院判決如下：
    主  文
原判決撤銷。
甲○○連續施用第二級毒品，累犯，處有期徒刑壹年。
    事  實
一、甲○○前有多次施用毒品前科，先後2次經臺灣士林地方法
    院裁定送觀察、勒戒後，均認無繼續施用毒品傾向，分別經
    臺灣士林地方法院檢察署檢察官以90年度毒偵緝字第28號及
    91年度毒偵緝字第173號不起訴處分確定，第2次觀察、勒戒
    於民國91年ll月6日釋放出所。嗣又因施用第二級毒品安非
    他命案件，經臺灣士林地方法院以93年度士簡字第661號判
    決處有期徒刑6月確定，另因竊盜案件，經臺灣士林地方法
    院以93年度易字第533號判決處有期徒刑4月確定，上開2案
    經合併定應執行有期徒刑9月，於94年9月22日執行完畢。復
    又因施用第二級毒品安非他命案件，經臺灣士林地方法院以
    94年度易字第864號判決處有期徒刑7月確定（現於臺灣臺北
    監獄士林分監執行中）。詎其仍不知悔改，於前開觀察、勒
    戒執行完畢釋放後5年內，基於施用第二級毒品安非他命之
    概括犯意，自95年1月23日起至同年5月17日止，在其位於臺
    北縣淡水鎮○○路○段5巷27號住處內、臺北縣淡水鎮○○路
    307號國立淡水高級商工職業學校附近之溪邊、臺北縣淡水
    鎮○○○路5巷27號附近等處，以將安非他命置於吸食器內
    燒烤吸食其煙霧之方式，連續施用第二級毒品安非他命多次
    ，嗣分別為警於下列時間查獲：(一)95年1月25日晚上7時30分
    許，在臺北縣淡水鎮下圭柔山75號查獲。(二)95年4月19日，
    為警持搜索票在臺北縣淡水鎮樹林口24-1號3樓查獲。(三)95
    年5月18日晚上6時30分許，在臺北縣淡水鎮○○路141巷60
    弄37號13樓查獲。
二、案經臺北縣政府警察局金山分局報請臺灣士林地方法院檢察
    署檢察官偵查起訴及臺北縣政府警察局淡水分局報請臺灣士
    林地方法院檢察署移送併案審理。
    理  由
壹、程序部分：
    本件被告所犯之罪，並非死刑、無期徒刑、最輕本刑為三年
    以上有期徒刑之罪，亦非高等法院管轄第一審案件，原審於
    準備程序進行中，被告等人先就被訴事實為有罪之陳述，經
    告知被告簡式審判程序之旨，並聽取檢察官、被告及辯護人
    之意見後，合議庭裁定由受命法官進行簡式審判程序，是本
    件之證據調查，依刑事訴訟法第273條之2規定，不受同法第
    159條第1項、第161條之2、第161條之3、第163條之1及第16
    4條至第170條規定之限制，合先敘明。
貳、實體部分：
一、認定犯罪事實所憑之證據及理由：
    上揭事實，業據被告於原審及本院準備程序、審理時坦白承
    認，並供認亦有於95年4月18日上午12時許，在臺北縣淡水
    鎮○○○路5巷27號附近，以安非他命置於玻璃球內點火燒
    烤，吸食其煙霧之方式，施用第2級毒品安非他命之事實，
    且被告前後3次為警查獲後所採集之尿液，經送請臺灣檢驗
    科技股份有限公司以「酵素免疫分析法」初步檢驗、「氣相
    層析質譜儀法」確認檢驗之檢驗結果，均呈安非他命陽性反
    應，此有臺北縣政府警察局金山分局毒品危害防制條例被移
    送姓名及代碼對照表、臺北縣政府警察局淡水分局查獲毒品
    案件被移送者姓名代碼對照表各1紙及上開公司出具之濫用
    藥物尿液檢驗報告書共3紙附卷可稽，另有現場照片共12幀
    附卷足憑，是被告前開自白，核與事實相符，應可採信。被
    告先後2次經原審裁定送觀察、勒戒後，均認無繼續施用毒
    品傾向，分別經臺灣士林地方法院檢察署檢察官以90年度毒
    偵緝字第28號及91年度毒偵緝字第173號不起訴處分確定，
    第2次觀察、勒戒於91年ll月6日釋放出所。嗣又因施用第二
    級毒品安非他命案件，分別經原審以93年度士簡字第661號
    判決、94年易字第864號判決處有期徒刑6月、7月確定，有
    臺灣高等法院被告前案紀錄表及上開不起訴處分書、判決書
    各1份在卷可查，本件事證明確，被告於觀察、勒戒執行完
    畢釋放後5年內再犯本件施用毒品之犯行，堪以認定。
二、論罪：
  (一)按安非他命為毒品危害防制條例第2條第2項第2款所規定之
    第二級毒品，核被告所為，係犯毒品危害防制條例第10條第
    2項之施用第二級毒品罪。其施用前後持有第二級毒品之低
    度行為，為施用之高度行為所吸收，不另論罪。
  (二)被告行為後，刑法第56條連續犯之規定，業於94年2月2日修
    正公布刪除，定於95年7月1日施行，則被告之犯行，因行為
    後新法業已刪除連續犯之規定，此刪除雖非犯罪構成要件之
    變更，但顯已影響行為人刑罰之法律效果，自屬法律有變更
    ，依新法第2條第1項規定，比較新、舊法結果，仍應適用較
    有利於被告之行為時法律即舊法論以連續犯（最高法院95年
    第8次刑事庭會議決議參照）。被告多次施用第二級毒品，
    時間緊接，犯罪手法相同，並觸犯構成要件相同之罪，顯係
    基於概括犯意為之，屬連續犯，應依修正前刑法第56條規定
    ，以一罪論，並加重其刑。
  (三)另按新修正刑法第2條第1項之規定，係規範行為後法律變更
    所生新舊法律比較適用之準據法，於新法施行後，應適用新
    法第2條第1項之規定，為「從舊從輕」之比較。新修正刑法
    第47條第1項關於累犯加重規定「受徒刑之執行完畢，或一
    部之執行而赦免後，五年以內故意再犯有期徒刑以上之罪者
    ，為累犯，加重本刑至二分之一。」，對新法施行前，故意
    再犯有期徒刑以上之罪，構成累犯之加重規定，新舊法並無
    不同，依新修正刑法「從舊從輕」原則，應適用修正前刑法
    第47條規定。
  (四)新修正刑法第47條第1項關於累犯加重規定「受徒刑之執行
    完畢，或一部之執行而赦免後，五年以內故意再犯有期徒刑
    以上之罪者，為累犯，加重本刑至二分之一。」，對新法施
    行前，故意再犯有期徒刑以上之罪，構成累犯之加重規定，
    新舊法並無不同，依新修正刑法「從舊從輕」原則，應適用
    修正前刑法第47條規定。被告有如事實欄所載之犯罪科刑及
    執行情形，有本院被告前案紀錄表1份在卷可按，其於受有
    期徒刑之執行完畢後，5年內再犯本件有期徒刑以上之罪，
    為累犯，應依法加重其刑，並遞加重之。
  (四)本件移送併案審理部分雖未據檢察官起訴，惟與已起訴部分
    有連續犯之裁判上一罪關係，為起訴效力所及，基於審判不
    可分原則，本院自應併予審理，附此敘明。
三、撤銷改判及科刑之理由：
    原審據以論罪科刑，固非無據，惟被告甲○○基於施用第2
    級毒品安非他命之犯意，於95年4月18日上午12時許，在臺
    北縣淡水鎮○○○路5巷27號附近，以安非他命置於玻璃球
    內點火燒烤，吸食其煙霧之方式，施用第2級毒品安非他命
    ，嗣於同年月95年4月19日，為警持搜索票在臺北縣淡水鎮
    樹林口24-1號3樓查獲，所犯時間在刑法修正前，與起訴事
    實具有裁判上一罪之連續關係，原審漏未併予審理，尚有未
    洽。被告上訴意旨以其僅施用而已，量刑過重，指摘原判決
    不當，固無理由，惟原判決既有可議，自應將被告部份撤銷
    改判。至於行為後，法律有變更者，依修正前刑法第2條第1
    項之規定，以適用裁判時法為原則，如行為時法有利於行為
    人，則例外適用行為時法；依修正後刑法第2條第1項規定，
    以適用行為時法為原則，惟如裁判時法有利於行為人，則例
    外的適用裁判時法。以往實務見解，認原判決未及比較適用
    新舊法時，上訴後，雖比較結果以舊法有利於行為人，而原
    判決別無其他撤銷事由，仍應由本院以此為由撤銷改判。惟
    修正後之規定係以適用行為時法為原則，因此原判決雖未及
    比較適用，然上訴本院後，經比較新舊法，行為後之法律並
    非較有利於行為人，仍應適用行為時法即修正前刑法第56條
    、第47條，則原判決適用行為時法即無不當，此部分自不構
    成撤銷之事由，併予敘明。爰審酌被告前已因施用毒品令入
    勒戒處所觀察、勒戒，猶不能斷絕毒癮一再施用，顯見其自
    制力薄弱，惟其施用毒品僅屬自殘行為，對於他人之法益尚
    無直接之侵害，又於本院審理中坦承犯行，頗有悔意，態度
    尚屬良好，部分犯行原審漏未併予審理等一切情狀，量處有
    期徒刑壹年。
參、適用法律：
據上論斷，應依刑事訴訟法第369條第1項前段、第364條、第299
條第1項前段，毒品危害防制條例第10條第2項，刑法第11條前段
、刑法修正前第56條、第47條，判決如主文。
本案經檢察官呂丁旺到庭執行職務。
中    華    民    國    95    年    9     月    22    日
                  刑事第十八庭審判長法  官  溫耀源
                                    法  官  周政達
                                    法  官  邱同印
以上正本證明與原本無異。
不得上訴。
                                    書記官  莊昭樹
中    華    民    國    95    年    9     月    22    日
附錄：本案論罪科刑法條全文
毒品危害防制條例第10條第2項
施用第二級毒品者，處3年以下有期徒刑。


司法院資訊處製作；財團法人民間司法改革基金會備份。
